【裁判字號】    97,易,539
【裁判日期】    971029
【裁判案由】    詐欺
【裁判全文】
臺灣臺南地方法院刑事判決               97年度易字第539號
公  訴  人  臺灣臺南地方法院檢察署檢察官
被      告  乙○○原名黃岑鈺.
上列被告因詐欺案件，經檢察官提起公訴（97年度偵緝字第82號
、97年度偵字第1425號），本院判決如下：
    主  文
乙○○幫助意圖為自己不法之所有，以詐術使人將本人之物交付
，處有期徒刑伍月，如易科罰金，以新臺幣壹仟元折算壹日。
    事  實
一、乙○○（原名黃岑鈺）明知將自己之金融機構帳戶提供他人
    使用，將可能遭他人利用作為財產犯罪之工具，猶基於縱有
    人以其金融帳戶實施財產犯罪亦不違背其本意之不確定故意
    ，於民國95年11月9日至12日間之某日，在不詳地點，將其
    甫於95年11月9日申辦之京城商業銀行大橋分行（以下簡稱
    京城銀行大橋分行，嗣並已改為開元分行）帳號為00000000
    0000號帳戶（嗣已改為000000000000）之提款卡、存摺與密
    碼，提供予真實姓名年籍不詳之人使用。嗣詐欺集團取得上
    開帳戶後，即意圖為自己不法之所有，於95年11  月12日，
    分別致電王瀅婷、楊慧茹，佯稱其等於網路購物之匯款有問
    題云云，要求其等依指示前往操作自動提款機，致王瀅婷、
    楊慧茹不疑有他陷於錯誤，而各將新臺幣（下同）10,121、
    9,797元匯入乙○○上開京城銀行大橋分行之帳戶內，復旋
    遭提款一空。
二、案經王瀅婷訴請臺南縣警察局永康分局報請及宜蘭縣警察局
    移送臺灣臺北地方法院檢察署呈請臺灣高等法院檢察署檢察
    長令轉臺灣臺南地方法院檢察署檢察官偵查起訴。
    理  由
甲、關於證據能力之部分：
    卷內所有之供述證據及非供述證據，既經被告方面表示同意
    採為證據，且無事實顯示係公務員因違法蒐證所取得之證據
    ，本院審酌該等供述及非供述證據作成時之情況，亦認為適
    於作為證據，依刑事訴訟法第159條之5第1項等之相關規定
    ，應認為均有證據能力。
乙、實體部分：
一、訊據被告乙○○對其所申辦之京城銀行大橋分行帳戶之存摺
    、提款卡、暨密碼等物，均落入詐欺集團成員手中，該詐欺
    集團成員並於95年11月12日，致電王瀅婷、楊慧茹，佯稱網
    路購物匯款有問題云云，致王瀅婷、楊慧茹不疑有他，陷於
    錯誤，分別依指示操作自動提款機，而將10,121、9,797元
    匯入被告上開京城銀行大橋分行之帳戶內，並旋遭提款一空
    等情均不爭執，核與被害人王瀅婷、楊慧茹等分別於警詢、
    偵訊時證述之情節大致相符，並有被告上開京城銀行大橋分
    行帳戶之開戶資料及客戶存提紀錄單、自動櫃員機交易明細
    表3紙等附卷可稽，故此部分之事實應堪信為真實。
二、惟被告矢口否認有何幫助詐欺之犯行及犯意，辯稱：伊當時
    係因在臺南的餐廳工作，公司要求其隨便開個帳戶，供薪資
    轉帳用，但於95年11月初因原先所住之賓館退租，當天其攜
    帶行李從臺南坐火車回高雄時，同時遺失包括護照、身份證
    、及2個帳戶（即京城銀行大橋分行及國泰世華商業銀行永
    康分行）帳戶之存摺、提款卡等物，又提款卡之密碼其習慣
    寫在存摺上云云。惟查：
（一）被告係於95年11月9日始申辦上開京城銀行大橋分行之帳
      戶，於當日現金存入1,000元，復於當日以現金提領1,000
      元後，於短短3日即95年11月12日前即已落入詐欺集團成
      員手中，用以詐騙本件被害人王瀅婷、楊慧茹，其等分別
      匯款後，於翌日95年11月13日即遭列為警示戶，此有被告
      上開帳戶客戶存提紀錄單1份在卷可稽（臺灣臺南地方法
      院檢察署97年度核交字第498號卷第3頁參見），況其於本
      院準備程序中陳稱已經將原先所住在臺南之賓館退租，要
      搬回高雄，預計95年11月12日要出國（本院卷第15、16頁
      參見），故其應無可能於95年11月9日尚為了臺南公司要
      薪資轉帳而去開戶，再參照其交易紀錄上根本自始均無所
      謂薪資轉帳之紀錄，且開戶當日馬上將存入之現金全數提
      領一空，可知被告開戶當時應即係要提供予詐欺集團使用
      無疑，其上開辯稱是為公司要求薪資轉帳始去開設帳戶云
      云，顯屬無稽。
（二）又被告辯稱同時尚有遺失身份證及護照，遺失後並有前往
      高雄市政府警察局三民第一分局報案云云，然查高雄市政
      府警察局三民第一分局於95年及96年間（含94年度）均未
      曾受理過被告任何報案登錄紀錄，此有該局97年2月4日之
      回函1份在卷可稽（臺灣臺南地方法院檢察署97年度核交
      字第498號卷第6頁參見），再者，被告係遲於95年11月21
      日、23日始分別向高雄市三民區第一戶政事務所、外交部
      南部辦事處申請辦理國民身份證、護照遺失補發等作業，
      此亦有該戶政事務所、外交部南部辦事處各於97年1月30
      日、97年2月27日之回函各1份在卷可稽（臺灣宜蘭地方法
      院檢察署97年度偵緝字第25號卷第23頁、及臺灣臺南地方
      法院檢察署97年度核交字第498號卷第17至19頁參見），
      故其於辦理國民身份證、護照補發當時，距離上開帳戶遭
      詐欺集團使用之時，已經過將近有1月之久，且早已列為
      警示帳戶，故其上開帳戶之存摺、提款卡是否確有與其國
      民身份證、護照等物一併遺失，誠非屬無疑。
（三）再查，被告於95年12月14日警詢時，先稱上開帳戶之提款
      卡密碼是寫在記事本上，當時記事本也在包包裡一併遺失
      云云（臺灣臺北地方法院檢察署96年度偵字第1639號偵查
      卷第55頁背面參見），復於檢察事務官詢問時，改稱伊習
      慣將密碼寫在存摺簿上云云（臺灣臺南地方法院檢察署97
      年度核交字第498號卷第13頁參見），是其上開供述已有
      前後不一之矛盾，是否可採，已非無疑。更何況，於95年
      11月10日晚間，亦曾有詐欺集團成員撥打電話予另案之被
      害人葉宇萱，同樣佯稱網路購物出現問題，致葉宇萱陷於
      錯誤，而匯款29,988元至被告另一合作金庫商業銀行東高
      雄分行之帳戶內，該案件並已經臺灣高雄地方法院以97年
      度審簡字第960號簡易判決判處被告有期徒刑2月確定，此
      有該案判決書、及臺灣高等法院被告前案紀錄表各1份在
      卷可稽，而於該案件中，被告亦辯稱該帳戶資料亦屬遺失
      （惟係與本案之京城銀行大橋分行之帳戶分別遺失）云云
      ，然於密接之時間內，一再遺失重要之金融機構帳戶存摺
      等物，且均馬上落入詐欺集團成員份子手中，已與常情事
      理不符，且於曾遺失帳戶存摺等物後，仍繼續將帳戶提款
      卡之密碼登載於記事簿或存摺本上，更屬無理，是被告上
      開有關提款卡之密碼係寫在存摺上一併遺失等之辯解，亦
      均屬卸責之詞，要難憑信。
三、核被告所為，係犯刑法第30條、第339條第1項之幫助詐欺取
    財罪。又被告係本於一幫助犯意，以一幫助行為提供上開京
    城銀行大橋分行之帳戶資料予詐欺集團成員使用，故縱使該
    詐欺集團成員事後持上開帳戶資料先後2次作為詐欺使用，
    惟其仍僅成立一幫助詐欺取財罪，並爰依刑法第30條第2項
    之規定，按正犯之刑減輕之。又被害人楊蕙如經詐欺集團成
    員詐騙後，亦陷於錯誤，匯款9,797元至被告上開京城銀行
    大橋分行之帳戶內之犯罪事實，雖未據起訴，惟該部分與業
    經起訴之部分既屬被告所交付提供之同一帳戶存摺、提款卡
    暨密碼之行為，本質上乃為實質一罪關係，本院自得併予審
    理，附此敘明。茲審酌被告素行非惡，及提供金融帳戶存摺
    、提款卡暨密碼幫助他人詐欺，既助長他人犯罪，增加政府
    查緝困難，危害金融交易秩序與社會治安，及被害人等之財
    產損失非鉅，並考量被告犯後未知坦承犯行、猶飾詞矯卸，
    顯見並無悔意等一切情狀，量處如主文所示之刑，並諭知易
    科罰金之折算標準。又按在中華民國96年罪犯減刑條例於96
    年7月16日施行前，經通緝而未於96年12月31日以前自動歸
    案接受偵查、審判或執行者，不得依該條例減刑，此該條例
    第5條訂有明文規定。經查：本件被告係在上開條例施行前
    之96年4月13日經臺灣臺南地方法院檢察署檢察長發佈通緝
    ，並於同條例施行後之97年1月18日經警緝獲，有通緝書及
    緝獲警詢筆錄存卷可參，依前揭規定，其前開犯行，自不得
    予以減刑，附此敘明。
四、至起訴書犯罪事實欄內所載乙○○另有基於同一幫助詐欺之
    犯意，將其甫申辦之國泰世華商業銀行永康分行帳號000000
    000000號帳戶之提款卡、存摺與密碼，在同一時間，以不詳
    代價出售與同一詐欺集團使用等情，然查縱被告確有交付上
    開國泰世華商業銀行永康分行之帳戶存摺等物，然因詐欺集
    團成員尚並未實際使用上開帳戶存摺等物作為詐欺犯罪所用
    之物，故此部分並無正犯存在，是依幫助犯從屬之理論，此
    部分亦無成立犯罪之可能，然因起訴意旨認此部分與前揭論
    罪科刑之部分係屬實質上一罪之關係，故爰不另為無罪之諭
    知。
五、依刑事訴訟法第299條第1項前段，刑法第30條第1項前段、
    第2項、第339條第1項、第41條第1項前段，刑法施行法第1
    條之1，判決如主文。
本案經檢察官甲○○到庭執行職務。
中    華    民    國    97    年    10    月    29    日
                刑事第十一庭  審判長法  官  林臻嫺
                                    法  官  孫淑玉
                                    法  官  蘇碧珠
以上正本證明與原本無異。
如不服本判決應於收受本判決後10日內向本院提出上訴書狀，並
應敘述具體理由。如未敘述上訴理由者，應於上訴期間屆滿後20
日內向本院補提理由書狀（均須按他造當事人之人數附繕本）「
切勿逕送上級法院」。
                                    書記官  蕭伊舒
中    華    民    國    97    年    10    月    29    日
附錄本件論罪科刑法條：
中華民國刑法第339條
意圖為自己或第三人不法之所有，以詐術使人將本人或第三人之
物交付者，處 5 年以下有期徒刑、拘役或科或併科 1 千元以下
罰金。
以前項方法得財產上不法之利益或使第三人得之者，亦同。
前二項之未遂犯罰之。


司法院資訊處製作；財團法人民間司法改革基金會備份。
